【裁判字號】    89,交訴,46
【裁判日期】    900426
【裁判案由】    過失致死
【裁判全文】
臺灣宜蘭地方法院刑事判決                          八十九年度交訴字第四六號
    公  訴  人  臺灣宜蘭地方法院檢察署檢察官
    被      告  甲○○
    選任辯護人  林映廷
右列被告因過失致死案件，經檢察官提起公訴（八十九年度偵字第四七０號），本院
判決如左：
    主  文
甲○○因過失致人於死，處有期徒刑捌月。
    事  實
一、甲○○八十八年一月二十八日晚間，因飲酒致其呼氣中酒精濃度已達每公升零點
    四五毫克，超過法定呼氣濃度每公升零點二五毫克之標準，本應不得駕車，竟仍
    駕駛其所有車牌號碼ＢＺ─九六八九號自用小客車，沿宜蘭縣礁溪鄉○○路由頭
    城往宜蘭方向行駛。同日凌晨零時許，途經該路段時潮村路燈編號００六號前四
    、五百公尺處，因遭乙○○（偵查通緝中）所駕駛車牌號碼ＩＰ─０六七一號藍
    色自用小客車不慎擦撞，竟以時速八十公里之高速自後追逐且緊跟乙○○駕駛之
    自用小客車，欲與之理論，而無視其已因飲酒逾越法定標準不得駕車，及汽車在
同一車道行駛時，除擬超越前車外，後車與前車之間應保持隨時可以煞停之距離
    ，並應隨時注意前車之行動，隨時採取必要之安全措施，以避免危險之發生。再
    依當時天候晴，夜間有照明設備，道路無缺陷及任何障礙物，且屬直路，視距良
    好，依甲○○之智識、能力均無不能注意之情形，除疏未注意維持其與乙○○駕
    駛之前車安全距離外，更以八十公里之時速與乙○○駕駛之前開車輛在該路段急
    馳競飆，肇致乙○○駕車撞擊前方同向行使，由尤順煌騎乘之車牌號碼ＧＲＨ─
    九七六號重型機車，造成尤順煌跌落路旁右側排水溝中，胸部內出血休克死亡。
    甲○○則因乙○○緊急煞車時，閃避不及，於擦撞乙○○駕駛之自用小客車後，
    亦衝入路旁右側排水溝中，經行經該路段之駕駛丙○○拉起後，因不知其已肇事
    ，而棄車自行返家。嗣經警循線查獲。
二、案經臺灣宜蘭地方法院檢察署檢察官據報相驗後自動檢舉偵查起訴。
    理  由
一、訊據被告甲○○固不否認於事故前業已飲酒，及駕車途經車禍現場前四、五百公
    尺處，因遭乙○○駕駛之自用小客車擦撞，始以八十公里之高速在後尾隨追逐乙○○駕駛之前車，待其追至肇事地點時，因乙○○緊急煞車，其閃避不及方擦撞
    前車，衝入路旁排水溝等情，惟矢口否認有何過失致死之犯行，辯稱：其並不知
    且未見尤順煌騎乘機車在乙○○所駕駛之自用小客車前方等語。
二、然查：
  (一)被害人尤順煌確係因本件車禍遭致其胸部內出血休克死亡一節，業經檢察官督同
    法醫相驗屬實，製有驗斷書、勘驗筆錄、相驗屍體證明書及相驗相片十幀附於臺
    灣宜蘭地方法院檢察署八十八年度相字第五０號相驗卷內可稽。
  (二)被告甲○○雖到庭自承：其於前車緊急煞車時，因閃避不及確有與前車發生擦撞
    （見本院九十年四月十七日審理筆錄）等語，惟觀之臺灣宜蘭地方法院檢察署檢
    察官八十八年一月二十八日製作之勘驗筆錄及卷附被告車輛照片：「‧‧‧機車
    （即被害人尤順煌騎乘之車牌號碼ＧＲＨ─九七六號重型機車）右後側板有藍色
    烤漆之擦撞痕。‧‧‧肇事車輛（即被告甲○○）駕駛之車牌號碼ＢＺ─九六八
    九號自用小客車，車身右側有擦撞電線桿之痕跡，左側則無擦撞痕，經現場以鎖
    匙刮車輛觀察其烤漆層，並無藍色烤漆。」所示，再佐以證人即現場目擊證人丙○○證稱：其並未見到被告與前車發生擦撞（見本院九十年三月二十二日訊問筆
    錄）等語，堪徵被告所有之自用小客車縱有與乙○○駕駛之前車發生擦撞，亦屬
    輕微擦撞，而非強力撞擊前車始加強前車之行進衝力，造成引發本件車禍事故。
    其上開辯詞尚無悖離常理及論理法則，應屬非虛，而與真實相符，洵足採佐。
  (三)然按刑法上之過失，其過失行為與結果間，在客觀上有相當因果關係始得成立。
    所謂相當因果關係，係指依經驗法則，綜合行為當時所存在之一切事實，為客觀
    之事後審查，認為在一般情形下，有此環境、有此行為之同一條件，均可發生同
    一之結果者，則該條件即為發生結果之相當條件，行為與結果即有相當之因果關
    係。反之，若在一般情形下，有此同一條件存在，而依客觀之審查，認為不必皆
    發生此結果者，則該條件與結果不相當，不過為偶然之事實而已，其行為與結果
    間即無相當因果關係。申言之，行為之於結果，是否有聯絡關係而具危險性，採
    客觀的相當因果關係說，即應依事後之立場，客觀地審察行為當時之具體事實，
    認某行為確為發生結果之相當條件者，該行為即有原因力，至若某行為與行為後
    所生之條件相結合而始發生結果者，亦應就行為時所存在之事實，客觀地加以觀
    察，如認為有結合之必然性者，則該行為仍不失為發生結果之原因，應認具有相
    當因果關係。最高法院七十六年度臺上字第一九二號判例及八十六年度臺上字第
    三四四八號判決可資參酌。是被告雖無駕車猝然撞擊前車，肇致前車產生強大衝
    力而撞擊被害人騎乘之機車，詳如前述，但其於夜間限速四十公里之路段，與乙○○駕駛之自用小客車以八十公里之高速，未保持隨時可得煞停之安全距離，先
    後競馳、飆速，除顯然無法掌握前車之行車動態，隨時採取必要之安全措施外，
    其高速緊跟前車之行車方式，亦足迫使前車提高車速，或採取愈行激烈之操控方
    式駕駛車輛。換言之，綜觀被告與乙○○駕車之互動關係及行車動線，應將其等
    二人之操控駕駛態樣及行車路線視為一體，因前車之加速顯與後車之壓迫有客觀
    上之關連性，即有原因力存在，故不得將此二車割裂，作為各自單獨存在之客體
    予以判斷。職是之故，本件車禍事故造成被害人尤順煌騎乘機車遭乙○○駕駛之
    自用小客車從後撞擊，以致傷重死亡之結果，依經驗法則，綜合行為當時所存在
    之一切事實，並將被告與乙○○駕駛之自用小客車作為一整體之判斷客體之事後
    客觀審查結果，堪認被告此等驟然提高該路段斯時用路人交通安全上客觀危險之
    行為，與被害人之死亡結果間，具有相當因果關係。總此，被告所採因果關係之
    抗辯，難為有據，要無可採。
二、按汽車駕駛人飲用酒類或其他類似物後其吐氣所含酒精濃度超過每公升○‧二五
    毫克或血液中酒精濃度超過百分之○‧○五以上者，不得駕車。汽車在同一車道
    行駛時，除擬超越前車外，後車與前車之間應保持隨時可以煞停之距離；後車駕
    駛人應隨時注意前車之行動；且汽車行駛時，駕駛人應注意車前狀況，並隨時採
    取必要之安全措施。又行車速度，依標誌之規定，無標誌者，在市區道路，時速
    不得超過四○公里，在郊外道路時速不得超過六○公里。交通安全規則第九十三
    條第一項第一款、第九十四條、第一百十四條第二款分別定有明文。被告既考領
    有自用小客車駕駛執照，對於前揭規定自不得諉為不知，且上開規定之義務亦為
    被告應注意並能注意之事項。再者，參佐前揭相驗卷內所附之道路交通事故調查
    報告表、現場照片所示，及證人丙○○於偵審中結證稱：肇事路段之路燈係甲○○駕車衝撞電線桿後才停電等語可知，事故當時天後晴，夜間有照明設備，道路
    無缺陷及障礙物，且為直路，視距良好，速限應為時速四十公里，依被告之智識
    、能力均無不能注意之情形，詎其除疏未注意維持其與乙○○駕駛之前車安全距
    離外，更以時速八十公里超速追逐並緊隨乙○○駕駛之前開車輛，導致乙○○駕
    車撞擊前方同向行使，由被害人尤順煌騎乘之車牌號碼ＧＲＨ─九七六號重型機
    車，使被害人跌落路旁排水溝中，胸部內出血休克死亡，其有過失，堪稱明甚。
    至乙○○雖亦以高速駕車而未注意車前狀況導致肇事，於本件車禍事故中顯屬同
    有過失，然此並無法解免被告之過失責任。又被害人因本件車禍死亡，與被告之
    過失行為間，具有相當因果關係如前述，本案事證已臻明確，被告犯行洵堪認定
    ，應予依法論科。
三、核被告甲○○所為，係犯刑法第二百七十六條第一項過失致人於死罪，且應依道
    路交通管理處罰條例第八十六條第一項之規定，加重其刑。爰審酌被告之過失程
    度、忽視現行交通政策正極力宣導駕駛人切勿酒後駕車，促使整體用路人使用道
    路安全性之政策目的，及其於夜間與前車高速競飆，嚴重忽視交通法規所課負之
    行車責任與義務，悖離立法政策所欲強化之用路安全，情節匪淺，且造成被害人
    死亡之結果，所生之損害亦稱鉅大，又其犯後猶執陳詞圖卸刑責，迄未與被害人
    家屬達成和解，賠償一切損失等一切情狀，爰酌情量處如主文所示之刑，以示懲
    儆。
據上論斷，應依刑事訴訟法第二百九十九條第一項前段，刑法第二百七十六條第一項
，道路交通管理處罰條例第八十六條第一項，罰金罰鍰提高標準條例第一條前段，判
決如主文。
本案經檢察官林慧到庭執行職務。
中      華      民      國      九十      年    四    月     二十六     日
                              臺灣宜蘭地方法院交通法庭
                                      法  官  陳  嘉  年
右正本證明與原本無異。
如不服本判決，應於判決送達後十日內，向本院提出上訴狀。（應附繕本）
                                      書記官  詹  玉  惠
中      華      民      國      九十      年    五    月       二       日
附錄本案論罪科刑法條全文
刑法第二百七十六條第一項
因過失致人於死者，處二年以下有期徒刑、拘役或二千元以下罰金。


司法院資訊處製作；財團法人民間司法改革基金會備份。
